【裁判字號】    99,判,325
【裁判日期】    990331
【裁判案由】    營利事業所得稅
【裁判全文】
最  高  行  政  法  院  判  決
                                       99年度判字第325號
上  訴  人  統一綜合證券股份有限公司
代  表  人  甲○○
訴訟代理人  袁金蘭
            林瑞彬   律師
被 上訴 人  財政部臺北市國稅局
代  表  人  乙○○
上列當事人間營利事業所得稅事件，上訴人對於中華民國97年5
月8日臺北高等行政法院96年度訴字第3080號判決，提起上訴，
本院判決如下：
    主  文
上訴駁回。
上訴審訴訟費用由上訴人負擔。
    理  由
一、上訴人辦理91年度營利事業所得稅結算申報，原列報停徵之
    證券期貨交易所得新臺幣（下同）223,525,851元，被上訴
    人初查，以上訴人(一)發行認購權證權利金收入575,770,384
    元，減除相關費用3,167,510元後之餘額572,602,874元，非
    屬證券交易所得。(二)本期申報之交際費28,305,736元，扣除
    應稅營業收入之交際費限額23,543,740元，其超限金額4,76
    1,996元，再扣除已列報歸屬免稅收入之交際費493,768元後
    之餘額4,268,228元，應歸於免稅收入項下減除。(三)本期申
    報之職工福利23,799,065元，扣除應稅營業收入之職工福利
    限額5,854,435元，其超限金額17,944,630元，再扣除已列
    報歸屬免稅收入之職工福利533,735元後之餘額17,410,895
    元，應歸於免稅收入項下減除。(四)前手息扣繳稅額26,878,7
    99元，其中40%之扣繳稅額10,751,519元未准扣抵，應轉列
    證券交易成本，乃核定上訴人本期有停徵之證券期貨交易損
    失381,507,665元。上訴人對核定認購權證避險部位損失及
    權證發行費用、出售有價證券應分攤交際費、職工福利等部
    分不服，申請復查，被上訴人作成95年2月3日財北國稅法字
    第0950203394號復查決定，未准變更，上訴人提起訴願，經
    財政部95年7月7日臺財訴字第09500280320號訴願決定撤銷
    上述處分（復查決定），由被上訴人另為處分。嗣被上訴人
    作成96年1月8日財北國稅法字第0950245159號重核復查決定
    ，追減停徵之證券交易損失101,350元，變更核定停徵之證
    券交易損失為381,406,315元，上訴人猶表不服，再提起訴
    願，案經被上訴人依訴願法第58條第2項規定重新審查，作
    成96年4月17日財北國稅法一字第0960223526號重審復查決
    定: 「撤銷本局96年1月8日財北國稅法字第0950245159號重
    核復查決定，變更核定停徵之證券交易損失為380,477,521
    元」等語(下稱原處分)。上訴人仍表不服，提起訴願，遭決
    定駁回提起行政訴訟，經原審以96年度訴字第3080號判決（
    下稱原判決）駁回。上訴人仍不服，遂提起本件上訴。
二、上訴人起訴主張：（一）認購權證部分：被上訴人認定認購
    權證避險損失係屬應稅或免稅項下損失之方式，顯與其他成
    本費用項目不一致，且所得稅應對所得課稅，如被上訴人否
    准上訴人自認購權證收入中先行扣除認購權證之避險損失，
    顯係就認購權證收入毛額課稅，實不符實質課稅原則。從財
    政部官員，先後於立法院財政委員會審查所得稅法第24條之
    1條文草案時，所表示之意見亦足證明財政部認同避險交易
    之損益，應併計發行認購權證損益課稅。目前所得稅法就認
    購權證課稅事宜修法，顯為確認本項課稅有行為時（下同）
    所得稅法第24條第1項之收入成本配合原則之適用，非給予
    租稅減免之創設性立法。上訴人於發行權證時之權利金定價
    及避險模型及策略之訂定，絕未曾且不可能將避險操作之損
    失，不得於應稅項下扣除之影響納入考慮，以調整其定價及
    避險模型。避險交易實質上並非證券交易損失，被上訴人之
    核定忽略認購權證交易之經濟實質及量能課稅原則，並就上
    訴人權利義務相關聯事項割裂為不同之認定，顯違反司法院
    釋字第420號解釋及釋字第385號解釋。被上訴人之核定方式
    已造成本國券商及外國券商於臺灣發行權證之同一行為，卻
    有全然不同之課稅結果，顯違反平等原則，並無異透過租稅
    手段打壓本國券商而削弱其於我國市場之競爭力，亦違反租
    稅之中立性原則。外國券商在臺發行權證，其稅負成本僅為
    權利金收入之3.75%（15%×25%=3.75%），而本國券商所發
    行之權證，其中最大成本，乃是因系爭權證而進行避險部位
    所產生損失及發行損失，卻完全遭否准認列，幾乎認定本國
    券商發行權證之權利金收入全數為所得，其稅負成本為權利
    金收入之25%，與外國券商在稅負成本之差異為權利金收入
    之21.25%（25%－3.75%），其稅負差距甚大。此一對國內與
    國外券商就同一權證發行行為，所擔負租稅成本之極度差別
    待遇，違背租稅公平原則。縱系爭避險措施所造成之具有證
    券交易外觀之損失，惟其應認定係上訴人為獲取「應稅」之
    「認購權證發行權利金」所不可或缺之成本，甚至不能認為
    該避險措施為一具有獨立經濟目的之行為，因此收入成本配
    合原則如不能在此處適用，絕對與租稅公平原則及所得稅法
    第4條之1之目的解釋不符。（二）交際費及職工福利部分：
    被上訴人之核定結果，使上訴人依財政部85年8月9日臺財稅
    第851914404號函釋（下稱85年函釋）以合理基礎分攤營業
    費用之結果完全失去意義，其核定之結果無異於以財政部83
    年2月8日臺財稅第831582472號函釋（下稱83年函釋）之收
    入比例分攤綜合證券商之營業費用，益證被上訴人自創本件
    核定方式，絕非財政部於制訂85年函釋時之本意，顯有違反
    函釋意旨以及適用所得稅法第4條之1不當之情形。被上訴人
    於交際費部分，係分別就上訴人應稅及免稅業務計算限額，
    顯違反所得稅法第3條第1項、行政程序法第6條暨第8條及所
    得稅法第37條之規定。遍查交際費限額之相關規定，無論是
    所得稅法第37條、營利事業所得稅查核準則（下稱查核準則
    ）第81條、上開財政部兩函釋均未指出就應稅及免稅業務應
    分別計算限額之規定，如容許被上訴人得以直接侵害人民財
    產權而自創「交際費應以應稅部門之營業收入設定限額，大
    於限額部分皆予以轉列免稅部門項下費用」之規定，即等於
    容許被上訴人得創設新法律制度，顯有違反司法院釋字第42
    0號解釋及中央法規標準法第5條「人民權利義務應以法律定
    之」規定。被上訴人為推計課稅之方式核定顯有適用司法院
    釋字第218號解釋錯誤之違法，與所得稅法第4條之1意旨及
    所得稅法第24條之收入成本配合原則不符。退萬步言，縱被
    上訴人認交際費限額應就應稅、免稅業務分別計算，則於計
    算應稅業務限額時，亦應將上訴人列於非營業收入項下之利
    息收入、租賃收入等應稅收入併入計算方為合理等語，為此
    ，訴請將訴願決定及原處分（即重審復查決定）不利於上訴
    人部分均撤銷。
三、被上訴人則以：（一）認購權證部分：所得稅法第4條之1證
    券交易免稅所得，並無排除收入成本配合原則之適用，該適
    用結果導致免稅與應稅之成本費用應個別歸屬認定。被上訴
    人將系爭認購權證權利金收入與避險交易所生之證券交易所
    得，個別認定成本費用及其損益，自屬於法有據。況個別之
    收入有其對應之成本費用，所產生個別之損益，不能成為他
    項收入之成本費用，此觀所得稅法施行細則第31條規定自明
    ，故所得稅法第4條之1之規定，係因證券交易之收入不課稅
    ，所對應之成本費用亦不准自應稅項下認定，導致損失亦不
    得自所得額中減除。再者，所得稅法第4條之1所稱之證券交
    易，倘符合證券交易之形式外觀即屬之，並不問買賣雙方對
    該證券交易其動機及內在主觀意思為何，否則自有違證券交
    易之安定性及國家稅收之一致性。且避險交易亦為防止發行
    該認購權證者證券商之經營風險，非全然對證券商為不利。
    就營利事業體所獲得之各項收入而言，因性質之不同，可能
    產生成本費用比例差距情形，例如受捐贈收入、補償費收入
    、利息收入及認購權證之權利金收入等，其收入性質本無成
    本費用，或費用金額相對微小，形成收入與所得金額相近或
    對毛收入課稅之結果，此係依所得稅法第24條實質課稅原則
    計算所得之結果，難謂違反實質課稅之公平原則。會計學上
    「收入成本配合原則」，與稅法上成本費用之得否列報並非
    完全相同。縱然稅法基於政策考量對於國內、國外券商課稅
    方式規範有所不同，惟國外證券商乃依法為之，國內證券商
    亦應循立法途逕濟之，在法令未修改之前，仍有其適用。（
    二）交際費及職工福利部分：上訴人係經營證券業務之綜合
    證券商，其出售有價證券之交易所得，依所得稅法第4條之1
    規定，停止課徵所得稅。是上訴人本期之營業所得，可分為
    兩部分，一為應稅所得，一為免稅所得，而營利事業出售有
    價證券之交易所得納入免稅範圍，雖有其特殊意義，惟宜正
    確計算免稅所得之範圍，如免稅項目之相關成本費用歸由應
    稅項目吸收，營利事業將雙重獲益，不僅有失立法原意，並
    造成侵蝕稅源及課稅不公平及不合理現象。所得稅法第37條
    交際費之列支，係以與業務直接有關者為限，即僅限於「業
    務上直接支付」，本件原申報於非營業收入項下「營業保證
    金」及「交割結算」之利息收入，係綜合證券商依證券商管
    理規則第9條及第10條規定繳存至保管機構之保證金所產生
    之孳息，其性質尚非屬業務上須直接支付者，以不予納入計
    算應稅收入交際費限額之基礎內，始為適法等語，資為抗辯
    ，求為判決駁回上訴人之訴。
四、原審斟酌全辯論意旨及調查證據結果，以：（一）認購權證
    部分：1.財政部86年12月1日臺財稅第861922464號函（下稱
    財政部86年12月1日函釋），以證券商發行權證收取之發行
    價款為權利金收入，屬「應稅所得」，應依所得稅法第24條
    規定課徵稅款；至於系爭認購權證業經財政部於86年5月23
    日以(86)臺財證(五)第03037號公告（下稱86年5月23日公告
    ），依證券交易法第6條規定，核定為其他有價證券，再依
    財政部86年7月31日臺財稅第861909311號函釋（原審誤植為
    「86年7月31日臺財稅策861909311號函釋」）意旨，發行後
    買賣該認購權證，及避險而買賣標的股票所生之損失，依所
    得稅法第4條之1規定，停止課徵證券交易所得稅，則依損益
    配合原則，證券交易損失自亦不得從所得額中減除。又所得
    稅法第4條之1證券交易免稅所得並無排除收入成本配合原則
    之適用，業經司法院釋字第493號解釋在案，財政部86年12
    月1日函釋既符合所得稅法第4條之1規定意旨，且未違反收
    入成本費用配合原則，自應予以適用。2.券商對標的股票漲
    即買、跌即賣之避險交易行為，為其履約之準備，而其避險
    交易可能產生損失，亦可能產生利益，難認此為發行權證之
    成本或費用。又所得稅法第4條之1之規定，係肇因證券交易
    之收入不課稅，而所對應之成本費用亦不准自應稅項下認定
    ，導致損失亦不得自所得額中減除，若採上訴人主張將避險
    證券交易損失，認定為認購權證之成本減除，則將侵蝕應稅
    之權利金所得。再者，證券商於發行認購權證時，因法規規
    定證券商須強制為避險交易，又此避險交易行為可能造成之
    損失，復為證券商於發行該認購權證所知悉；財政部86年12
    月1日函釋，亦已指明認購權證發行人於發行後，因投資人
    行使權利，而售出或購入標的股票產生之證券交易所得或損
    失，應依所得稅法第4條之1規定辦理，則證券商自得於發行
    時，自行斟酌其可能發生之損失成本費用，且依其從事證券
    業之專業知識，亦可知悉所得稅法第4條之1規定，其為避險
    之證券交易所得因免稅，故而其因避險之證券交易損失亦不
    得自所得額中減除，自應充分衡量其發行該認購權證之利潤
    後，再行決定該權利金之金額，以作為發行最符合其經濟效
    益之商品。甚者，所得稅法第4條之1所稱之證券交易，倘符
    合證券交易之形式外觀即屬之，並不問買賣雙方對該證券交
    易其動機及內在主觀意思為何，否則自有違證券交易之安定
    性及國家稅收之一致性，況上訴人所為之避險交易表面觀之
    似有虧損，惟迄履約期間屆至亦非必然為虧損，且為避險交
    易亦為防止發行該認購權證者之證券商之經營風險，非全然
    對證券商為不利。3.上訴人逕將「會計學上」收入、成本配
    合原則下之成本、費用，視為「所得稅法上」得列報之成本
    、費用，忽略立法者對於個別成本、費用所為之目的及政策
    考量，自有未恰。又所得稅法第4條之1已明文規定，證券交
    易所得停止課徵所得稅，證券交易損失亦不得自所得額中扣
    除，如獨對權證發行者之特別待遇，即有違反平等原則。4.
    就營利事業體所獲得之各項收入而言，因性質之不同，可能
    產生成本費用比例差距情形，例如受捐贈收入、補償費收入
    、利息收入及認購權證之權利金收入等，其收入性質本無成
    本費用，或費用金額相對微小，形成收入與所得金額相近或
    對毛收入課稅之結果，此係依所得稅法第24條實質課稅原則
    計算所得之結果，難謂違反實質課稅之公平原則。且各種收
    入可否扣除成本費用，及何種支出始得作為成本費用，自收
    入項下減除，於稅法上各有規定，縱系爭避險損失可認為屬
    本件權利金收入之成本，惟亦因所得稅法第4條之1規定而不
    得自所得額中減除，尚難以稅法承認於收入內扣除成本費用
    ，即當然於本件可將上訴人避險措施所造成證券交易之損失
    ，作為成本費用予以扣除，此係依法律明文規定而為，並非
    割裂適用不同之法律。又本件爭執純係系爭認購權證避險部
    位之出售損失，究竟應作應稅項目之減項，抑或是作為免稅
    項目之減項等有關成本歸屬與取捨之問題，亦非割裂法律適
    用之情形，故與司法院釋字第385號解釋無涉。5.國外證券
    商成本費用分攤計算困難者，得依所得稅法第25條第1項規
    定辦理，然國內證券商發行系爭認購權證權利金收入，因適
    用所得稅法第4條之1規定，不能扣除避險措施所受之損失，
    縱使實際可能產生淨所得低於課稅所得之結果，亦屬所得稅
    法第4條之1於此種情形是否作例外規定或修法之問題，應循
    立法途徑救濟，尚非法院審判所得斟酌。6.所得稅法雖於96
    年7月1日經立法院修正通過，增訂第24條之2，惟該條文係
    在本件被上訴人裁處後所增訂之法律，自無從新從輕規定之
    適用。（二）交際費及職工福利部分：1.原核定為正確計算
    免稅所得，依所得稅法第37條及查核準則第80條暨83年函釋
    、85年函釋，分別核算上訴人非屬免稅業務部分之交際費可
    列支之限額，及出售有價證券免稅業務部分交際費可列支之
    限額，再將超過應稅業務部門可列支之交際費限額部分，移
    由免稅部門核認，此係採對業者包括上訴人最有利之計算方
    式。2.上訴人訴稱「各自計算出每一個營利事業在每一業務
    範圍內之最高限額交際費」乙節，係以所得稅法第37條第1
    項1至4款之項目所為之區分，與被上訴人以免稅業務及應稅
    業務為區別標準，其最終之結果並不相衝突，若有所差異亦
    僅是上訴人與被上訴人認知上之差異。3.上訴人所稱「被上
    訴人對其他非屬金融業之營利事業關於交際費均採總費用及
    總限額之比較方法，縱其有從事有價證券買賣，被上訴人亦
    未就應稅及免稅業務分別計算交際費限額之方式核定。」一
    節，縱然屬實，然其係關於「非屬金融業」交際費之核認方
    式，與本件綜合證券商之事物性質，並非完全相同，故被上
    訴人作不同之處理，即難謂有何違反平等原則之問題。至上
    訴人所舉原審法院89年度訴字第3297號及第3163號判決，要
    屬個案見解，本件自不受其判決見解之拘束。4.綜合證券商
    之經紀、承銷及自營等各部門經營業務所支付之職工福利費
    用，應依其業務對象歸屬各業務部門項下之營業費用（屬可
    明確歸屬之費用，應個別歸屬認列），並分別依查核準則第
    81條規定標準限額列報。如准由非所屬部門之管理部門列支
    ，並依業務部門薪資、員工人數或辦公室使用面積等作為合
    理歸屬之分攤基礎，將造成自營部門免稅項目之相關成本費
    用歸由應稅項目吸收，綜合證券商將雙重獲益，不僅有失職
    工福利限額列支之立法原意，並造成侵蝕稅源及課稅不公平
    之不合理現象等由，而駁回上訴人在原審之訴。
五、本院按：
(一)認購權證部分：原判決關於此部分駁回上訴人之訴，除關於
    稅捐稽徵法第1條之1、第48條之3及96年7月11日增訂之所得
    稅法第24條之2之論述外，並無違誤，上訴人復對於業經原
    判決論述不採之事由再予爭執，主張原判決有適用法規不當
    、不適用法規、判決不備理由及理由矛盾等之違誤，經核並
    無理由。又稅捐稽徵法第1條之1規定：「財政部依本法或稅
    法所發布之解釋函令，對於據以申請之案件發生效力。但有
    利於納稅義務人者，對於尚未核課確定之案件適用之。」此
    係關於財政部發布之解釋性函令時的效力之規定，稅法法律
    不在其規範範圍。至同法第48條之3：「納稅義務人違反本
    法或稅法之規定，適用裁處時之法律。但裁處前之法律有利
    於納稅義務人者，適用最有利於納稅義務人之法律」之規定
    ，僅適用於罰鍰金額或其他行政罰之重新核定，此觀該條明
    定「納稅義務人違反本法或稅法之規定」，作為適用該法條
    之前提要件，以及立法理由敘明：「……行政法上的『實體
    從舊』原則，其目的是要確定法律關係，」「所以納稅義務
    人對於租稅負擔，不能用『從新從輕』原則」自明(見本院
    86年1月份庭長評事聯席會議決議)。查96年7月11增訂之所
    得稅法第24條之2：「經目的事業主管機關核准發行認購（
    售）權證者，發行人發行認購（售）權證，於該權證發行日
    至到期日期間，基於風險管理而買賣經目的事業主管機關核
    可之有價證券及衍生性金融商品之交易所得或損失，應併計
    發行認購（售）權證之損益課稅，不適用第4條之1及第4條
    之2規定。但基於風險管理而買賣經目的事業主管機關核可
    之認購（售）權證與標的有價證券之交易損失及買賣依期貨
    交易稅條例課徵期貨交易稅之期貨之交易損失，超過發行認
    購（售）權證權利金收入減除各項相關發行成本與費用後之
    餘額部分，不得減除。經目的事業主管機關核可經營之衍生
    性金融商品交易，其交易損益，應於交易完成結算後，併入
    交易完成年度之營利事業所得額課稅，不適用第4條之1及第
    4條之2規定。」係屬法律規定，非財政部發布之解釋性函令
    ，其亦非稅捐處罰或其他行政罰之規定，自無稅捐稽徵法第
    1條之1及第48條之3之適用。依「實體從舊」之法律適用原
    則，本案無上開所得稅法第24條之2之適用。上訴意旨主張
    所得稅法第24條之2規定，係屬確認性立法，雖其未規定得
    追溯既往，但該立法原則所表彰淨額所得課稅之法理，仍應
    有其適用，故中央法規標準法第5條所規定之法律不溯及既
    往於本案中應無適用，原判決顯有應適用該增定施行之所得
    稅法第24條之2，而未適用之違法云云，並不足採。原判決
    認上開所得稅法第24條之2係在本件被上訴人「裁處」後所
    增訂之法律，自無稅捐稽徵法第1條之1及第48條之3從新從
    輕規定之適用一節，未清楚說明稅捐稽徵法第1條之1及第48
    條之3規定之內涵，雖有不當，然其認本件無所得稅法第24
    條之2適用之結論相同，自不能執以認原判決違背法令。
(二)交際費及職工福利部分：原判決關於此部分駁回上訴人之訴
    ，亦無違誤，再論斷如下：
１、財政部83年函釋：「……三、以有價證券買賣為專業之營利
    事業，其營業費用及借款利息，除可合理明確歸屬者得按個
    別歸屬認列外，應按核定有價證券出售收入、投資收益、債
    券利息收入及其他營業收入比例，計算有價證券出售部分應
    分攤之費用及利息，自有價證券出售收入項下減除。」83年
    11月23日臺財稅第831620897號函釋：「……二、以買賣有
    價證券為專業之營利事業，因業務需要支付之交際費，其全
    年支付總額，以不超過左列標準為限：(一)買賣有價證券，依
    所得稅法第37條第1項第1款及第2款規定辦理。……」及85
    年函釋：「……其屬兼含經營證券交易法第15條規定三種證
    券業務之綜合證券商部分之分攤原則補充核釋如下：1.營業
    費用部分：其可明確歸屬者，得依個別歸屬認列：無法明確
    歸屬者，得依費用性質，分別選擇依部門薪資、員工人數或
    辦公室使用面積等作為合理歸屬之分攤基礎，計算有價證券
    出售部分應分攤之費用，不得在課稅所得項下減除。……」
    係財政部基於中央財稅主管機關之職權，本於所得稅法第4
    條之1證券交易所得免納所得稅之立法意旨及所得稅法第24
    條揭櫫之收入與成本費用配合原則，核釋有價證券買賣為專
    業之營利事業，其應稅收入及免稅應如何分攤營業費用之原
    則，符合司法院釋字第493號解釋意旨與公平原則，並未違
    反租稅法律主義，自得予援用。
２、所得稅法第37條第1項規定就業務之性質、交際應酬費支付
    之目的，分別依進貨貨價、銷貨貨價、貨運運價或營業收益
    額依比例計算交際應酬費用之限度，於以買賣有價證券為專
    業之營利事業其應稅收入及免稅收入應分攤之相關成本費用
    問題時，最易個別歸屬認列。以買賣有價證券為專業之營利
    事業，其以買入有價證券為目的，於買入有價證券時所直接
    支付之交際應酬費用，應依同條項第1款之規定以其進貨貨
    價一定比例計算之；其以賣出有價證券為目的，於賣出有價
    證券時所直接支付之交際應酬費用，應依前揭條項第2款之
    規定以其銷貨貨價一定比例計算之；該營利事業其他以供給
    勞務或信用業務之部分，以成立交易為目的，於成立交易時
    直接所支付之交際應酬費用，則應依同條項第4款之規定以
    其營業收益額一定比例計算之。前二者皆係出售有價證券此
    一免稅收入而生之相關成本費用，可直接合理明確歸屬於免
    稅收入項下，自應自有價證券出售收入項下減除之，末者則
    係應稅收入而生之相關成本費用，可直接合理明確歸屬於應
    稅收入項下，始應自應稅收入項下減除之，亦即同一營利事
    業如經營兩項以上之業務時，各該部門因經營部門業務所發
    生之交際費用，自應個別歸屬於各該部門收支損益項下之營
    業費用認列，並依所得稅法第37條規定限額列報。上訴人係
    綜合證券商，其經紀、承銷、自營等各部門經營業務所支付
    之營業費用，自應歸屬於各該業務部門項下之營業費用（屬
    可明確歸屬之費用，應個別歸屬認列），並依所得稅法第37
    條規定限額列報。被上訴人將非屬出售有價證券之應稅業務
    部分，讓上訴人享受全部之交際費限額，再將超過應稅業務
    部門可列支之交際費限額部分，歸屬為出售有價證券免稅業
    務部分之費用，轉自有價證券出售收入項下認列，以正確計
    算其免稅所得，此係以對上訴人最有利之方式核算，於法並
    無不合。再依行為時查核準則第81條第1款、第2款規定，職
    工福利金於每月營業收入總額比率提撥，有最高額限制，於
    以買賣有價證券為專業之營利事業其應稅收入及免稅收入應
    分攤之相關成本費用問題時，可依各部門收入合理明確歸屬
    ，亦得個別歸屬認列。因而以買賣有價證券為專業之營利事
    業，其實際支付之福利費用，得分別在每月出售有價證券收
    入及其他應稅營業收入總額內分別提撥法定比率之限度內，
    直接合理明確歸屬為免稅收入或應稅收入之成本費用，分別
    自各該收入項下減除之。本件上訴人職工福利金部分，被上
    訴人將超限部分之金額始轉列為自營部門應分攤之職工福利
    ，亦屬採取對上訴人有利方式認列，於法亦無不合。
 3、綜合證券商與一般投資公司之經營方式不同，其經紀（經紀
    部門受委託買賣及辦理證券業務收取手續費收入）、承銷（
    承銷部門承銷證券取得承銷業務收入，如證券之報酬、代銷
    證券手續費收入，承銷作業處理費收入、承銷輔導費收入及
    其他收入）、自營（自營部門出售營業證券所獲得之利益）
    等各部門之組織架構及業務均甚明確，各該部門因經營部門
    業務所發生之相關費用，自應個別歸屬於各該部門收支損益
    項下之營業費用核實認列，僅管理部門（無營業收入）之損
    失費用因無明確歸屬，始可按其費用性質，分別依部門薪資
    、員工人數或辦公室使用面積等作為合理歸屬之分攤基礎。
    但所得稅法第37條規定之交際費係以與業務直接有關者為限
    ，而行為時查核準則第81條規定之職工褔利之列支係依據各
    營業部門收入所計算發生，綜合證券商之經紀、承銷、自營
    等各部門經營業務所支付之交際費及職工褔利，自應依交際
    對象或經紀、承銷、自營等各部門經營業務之營業收入歸屬
    於各業務部門項下之營業費用（屬可明確歸屬之費用，應個
    別歸屬認列），並分別依所得稅法第37條及查核準則第81條
    規定限額列報。如由管理部門列支，並依業務部門薪資、員
    工人數或辦公室使用面積等作為合理歸屬之分攤基礎，將造
    成自營部門免稅項目之相關成本費用歸屬由應稅項目吸收，
    亦造成自營部門免稅項目之交際費及職工褔利限額歸由經紀
    部門應稅項目交際費及職工褔利限額吸收，則綜合證券商將
    雙重獲益，不僅有失交際費及職工褔利列支之立法原意，將
    造成侵蝕稅源及課稅不公平與不合理之現象。是被上訴人依
    財政部上述函釋，以應稅及免稅業務部門分別核算交際費及
    職工褔利限額而核認如上述，並無不合。上訴人主張其依財
    政部85年函釋申報，就不應再分應稅與免稅部門，有財政部
    85年函釋，就應揚棄財政部83年函釋，稅法未規定交際費及
    職工福利費限額應分免稅及應稅部門云云，並不足採。其餘
    上訴意旨，係對於業經原判決論述不採之事由再予爭執，主
    張原判決顯有適用所得稅法第37條錯誤之違法、適用司法院
    釋字第218號、第420號解釋不當且有中央法規標準法第5條
    之違法云云，核無可採。
(三)綜上所述，原判決並無上訴人所指有違背法令之情形，上訴
    意旨指摘原判決違背法令，求予廢棄，為無理由，應予駁回
    。
六、據上論結，本件上訴為無理由。依行政訴訟法第255條第1項
    、第98條第1項前段，判決如主文。
中    華    民    國    99    年    3     月    31    日
                    最高行政法院第五庭
                        審判長法官  黃  璽  君
                              法官  林  文  舟
                              法官  鄭  忠  仁
                              法官  吳  東  都
                              法官  陳  金  圍
以  上  正  本  證  明  與  原  本  無  異
中    華    民    國    99    年    4     月    1     日
                              書記官  郭  育  玎


司法院資訊處製作；財團法人民間司法改革基金會備份。
